【裁判字號】    90,上易,30
【裁判日期】    900215
【裁判案由】    竊盜
【裁判全文】
臺灣高等法院高雄分院刑事判決          九十年度上易字第三號
    上  訴  人  台灣高雄地方法院檢察署檢察官
    被      告  甲○○
右上訴人因被告竊盜案件，不服臺灣高雄地方法院八十九年度易字第三六六四號中華
民國八十九年十一月廿七日第一審判決（起訴案號：臺灣高雄地方法院檢察署八十九
年度偵字第一二七五八號），提起上訴，本院判決如左：
      主      文
上訴駁回。
      事      實
一、甲○○與乙○○二人均同住於高雄縣杉林鄉月眉村公明巷，係鄰居關係。甲○○
    並曾二度因踩壞乙○○在高雄縣杉林鄉○○村○○巷路旁農地所種植的蒜葉，經
    乙○○要求賠償，始由其夫張國泰賠償乙○○損失。民國八十九年一月十九日十
    六時三十分許，甲○○因不滿乙○○先前要求其賠償踩壞蒜葉所受損失之行為，
    竟意圖為自己不法之所有，將乙○○在前開高雄縣杉林鄉○○村○○巷路旁農地
    所種植之蒜葉約一百五十顆，以徒手拔取之方式竊取而得手，並將所竊得之蒜葉
    大部分丟棄，小部分則送給住在高雄縣杉林鄉○○村○○路二十五號開設雜貨店
    不知情之黃張美娣。嗣於同日二十一時許，乙○○在黃張美娣開設之雜貨店內尋
    獲其遭竊取，上有其事先以黑墨汁做記號之蒜葉，始報警循線查知上情。
二、案經乙○○告訴暨高雄縣警察局旗山分局報告臺灣高雄地方法院檢察署檢察官偵
    查起訴。
      理      由
一、右開事實，業據被告甲○○於本院審理時供承不諱，核與告訴人乙○○於警訊、
    偵查中、原審及本院指訴、現場目擊證人陳秀英於警訊證述之情節相符，並有告
    訴人在高雄縣杉林鄉○○村○○路二十五號黃張美娣所開設之雜貨店內尋獲，上
    有黑墨汁記號之蒜葉照片三幀附卷可稽，事證明確，被告之犯行，堪以認定。
二、核被告甲○○所為，係犯刑法第三百二十條第一項竊盜罪。又按刑法第十九條第
    一項心神喪失，係指行為人對於外界事務全然缺乏知覺理會及判斷作用，而無自
    由決定意思之能力而言，若並非全然缺乏知覺理會及判斷作用，僅較常人顯然減
    退者，則為同條文第二項之精神耗弱。本件被告雖患有雙極性情感疾患即俗稱之
    躁鬱症，經判定為中度精神病患，有卷附之高雄醫學院附設中和紀念醫院嚴重病
    人診斷證明書及全民健康保險證明卡影本各一紙可證，惟其既於竊取蒜葉後知道
    將之丟棄以避免他人發覺，復於警訊及原審訊問時明確供稱知道不能任意拔取他
    人之蒜葉，參以其於原審審理過程中尚知否認犯行、飾詞卸責，顯見其知覺理會
    及判斷作用並未缺乏，亦未較常人顯然減退，顯無心神喪失或精神耗弱之情形甚
    明，自無刑法第十九條適用之餘地，亦無施以精神鑑定之必要，附予敘明。
三、原審因而適用刑法第三百二十條第一項、第四十二條第二項，罰金罰鍰提高標準
    條例第一條前段、第二條規定，並審酌被告之犯罪動機、目的、手段，與生活狀
    況、品行、智識程度，及本件犯罪所生財物損失尚屬輕微，另參酌其甫因犯竊盜
    罪於八十八年八月二十四日經原審旗山簡易庭以八十八度旗簡字第一二七號簡易
    判決判處罰金四千元，有臺灣高雄地方法院被告院內索引卡紀錄表可按，於短期
    內再度觸犯本件竊盜罪等一切情狀，量處罰金四千五百元，並諭知如易服勞役，
    以三百元折算一日。經核原判決認事用法及量刑，均無不當。公訴人循告訴人之
    聲請，上訴意旨，指摘原判決量刑過輕不當，難認有理由，應予駁回。
據上論結，應依刑事訴訟法第三百六十八條，判決如主文。
本案經檢察官沈紹嘉到庭執行職務。
中    華    民    國      九十      年       二       月       十五     日
                              臺灣高等法院高雄分院刑事第三庭
                                  審判長法官  莊秋桃
                                        法官  陳中和
                                        法官  謝宏宗
右正本證明與原本無異。
不得上訴。
                                      書記官  陳靖華
中    華    民    國      九十      年       二       月       十六     日
附錄：本判決論罪科刑法條：
刑法第三百二十條第一項
意圖為自己或第三人不法之所有，而竊取他人之動產者，為竊盜罪，處五年以下有期
徒刑、拘役或五百元以下罰金。
                                                                   Ａ


司法院資訊處製作；財團法人民間司法改革基金會備份。
